【裁判字號】    88,易,3796
【裁判日期】    890908
【裁判案由】    詐欺
【裁判全文】
臺灣臺中地方法院刑事判決                        八十八年度易字第三七九六號
    公  訴  人  台灣台中地方法院檢察署檢察官
    被      告  庚○○
右列被告因詐欺案件，經檢察官提起公訴（八十八年度偵字第二二六九四號），本院
判決如左：
    主  文
庚○○共同意圖為自己不法之所有，以詐術使人將本人之物交付為常業，處有期徒刑
壹年陸月；緩刑伍年。
扣案如附表一、二所示之物均沒收。
    事  實
一、庚○○明知綽號「陳董」（或「陳先生」）之不詳真實姓名成年男子所持以出售
    之支票，均係無付款真意之人頭支票，最後之買受者持以購物或調現等亦無付款
    之真意，而係以詐術使人交付財物為其目的，竟為賺取價差利益，與「陳董」及
    不詳姓名已成年之買受人頭支票者共同基於意圖為自己不法之所有，並詐騙不特
    定人之常業犯意聯絡，自民國八十八年五月初某日起，分別在聯合報、自由時報
    等報紙之中彰投版刊登「支票借您使用、公司票、本人票、北、中、南皆有、0
    000000」廣告，並以已被列為拒絕往來戶者每張支票新台幣（下同）一千
    元，有退補記錄者每張支票二千至二千五百元不等，尚無退票記錄者每張支票二
    千八百元至三千五百元不等之價格，向「陳董」購入以「張獻議」、「福洋企業
    社丙○○」、「乙○○」、「丁○○」、「己○○」、「辛○○」、「壬○○」
    、「戊○○」、「甲○○」等人或其餘不詳人士名義為發票人之人頭支票，庚○○再以已被列為拒絕往來戶之支票每張二千元，有退補記錄者每張四千元，無退
    補記錄者每張五千五百元至六千元不等之價格，販售予向其買受人頭支票之不特
    定人，藉此賺取差價牟利，並恃此維生而以之為常業，庚○○先後販售上開人頭
    支票共約六百張；嗣由買受人頭支票者填載票面金額或發票日（部分人頭支票已
    填載完成）後，持向不知情之交易對象據以行使，使不知情之交易對象陷於錯誤
    而收受上開支票及交付財物，詎上開支票屆期提示，均因「存款不足」、「印鑑
    不符」或「拒絕往來」等原因而遭退票，致生危害經濟市場交易安全。嗣於八十
    八年十一月十九日上午十一時十分許，適庚○○在台中縣烏日鄉○○路六一六號
    前兜售人頭支票時，為法務部調查局台中縣調查站調查員當場查獲，並扣得如附
    表三所示之庚○○刊登報紙廣告對帳單六張、支付「陳董」票款之匯款相關資料
    三張，及庚○○所有供其犯罪所用之如附表一所示之販售人頭支票紀錄一冊、人
    頭支票退票日期相關資料一份、人頭支票空白票頭一本、支票機一台、如附表二
    所示以「張獻議」、「福洋企業社丙○○」、「乙○○」、「丁○○」、「己○○」、「辛○○」、「壬○○」、「戊○○」、「甲○○」等人名義為發票人之
    人頭支票共五十一張。
二、案經法務部調查局台中縣調查站移送臺灣台中地方法院檢察署檢察官偵查起訴
    理  由
一、右揭事實，業據被告庚○○坦承不諱，並有如附表所示之物扣案足資佐證，而被
    告持有之上開五十一張支票，經調閱上開支票帳戶之相關資料審核結果，上開支
    票帳戶於被告購得支票時，或已拒絕往來或嗣後因「存款不足」、「印鑑不符」
    等原因退票，此分別有南投縣埔里鎮農會八十八年十二月十八日八八埔農信字第
    四一九六號、板信商業銀行三重分行八十八年十二月十七日板信三重字第○四二
    號、中華商業銀行新莊分行八十八年十二月二十日（八八）中銀莊字第二○七號
    、台新國際商業銀行太平分行八十八年十二月二十一日太平字第八八○○一五號
    、彰化商業銀行水湳分行八十八年十二月二十二日彰湳字第二三八七號、彰化商
    業銀行南台中分行八十八年十二月二十九日彰南字第二○五三號等函所附之開戶
    資料在卷可憑。又被告庚○○既明知「陳董」持以出售之支票，均係無付款真意
    之人頭支票，最後之買受者持以購物或調現等亦無付款之真意，竟仍予以購買並
    轉售他人而賺取差價利益，其有不法所有之詐欺意圖甚明。另被告雖於本院審理
    時辯稱：伊僅賣出人頭支票共一百餘張而已云云，惟被告已販賣約六百張人頭支
    票等情，已據被告於法務部調查局台中縣調查站接受偵訊時供述甚詳，且其嗣後
    於檢察官偵查中、本院審理初訊及複訊時先後供陳其總共賣出人頭支票之張數，
    均不相符，顯係事後推諉卸責之詞，不足採信，應認被告上開於法務部調查局台
    中縣調查站接受偵訊時所為之自白始與事實相符。事證明確，被告犯行洵堪認定
    。
二、按被告於法務部調查局台中縣調查站接受偵訊時自承查獲當時係以販售人頭支票
    牟取價差利益為業，且其於短短六個月內已先後販售人頭支票共高達六百張，顯
    見所得甚鉅，核被告所為，應犯刑法第三百四十條之常業詐欺罪。被告與綽號「
    陳董」之不詳真實姓名成年男子及買受人頭支票之不詳姓名成年人等人間，有犯
    意之聯絡及行為之分擔，均為共同正犯。又被告係基於為自己不法所有之意圖，
    取得販售所得利益，而與購買人頭支票之人共同具有詐欺不特定人之犯意，出售
    人頭支票供該等買受人行騙之用，是被告係以自己犯罪之意思為之（販售人頭支
    票）甚明，自應成立詐欺罪之共同正犯，而非僅成立該罪之幫助犯，是公訴人認
    係犯刑法第三十條第一項前段、第三百三十九條第一項幫助詐欺取財罪，尚有未
    洽，然起訴之基本社會事實既屬同一，爰依法變更起訴法條。爰審酌被告犯罪之
    動機、目的及其販售人頭支票共約六百張，對社會交易及金融秩序所生之損害非
    輕，而其犯罪後坦承犯行，態度良好等一切情狀，量處如主文所示之刑，以示懲
    儆。查被告前未曾受有期徒刑以上刑之宣告，有台灣高等法院被告全國前案紀錄
    表一件附卷可稽，其因逞貪念致罹刑章，經此科刑教訓，當知所警惕，應無再犯
    之虞，本院認對其所宣告之刑以暫不執行為適當，爰併諭知緩刑五年，以勵自新
    。扣案之如附表一所示之販售人頭支票紀錄一冊、人頭支票退票日期相關資料一
    份、人頭支票空白票頭一本、支票機一台，及附表二所示以「張獻議」、「福洋
    企業社丙○○」、「乙○○」、「丁○○」、「己○○」、「辛○○」、「壬○○」、「戊○○」、「甲○○」等人名義為發票人之人頭支票共五十一張，均為
    被告所有，且供其犯罪所用之物，業據被告供明在卷，爰併依刑法第三十八條第
    一項第二款之規定宣告沒收。另扣案之如附表三所示之刊登報紙廣告對帳單六張
    及支付「陳董」票款之匯款相關資料三張，固為被告所有，惟並非供被告用以直
    接犯本罪之物，爰不另為沒收之宣告，附予敘明。
據上論斷，應依刑事訴訟法第二百九十九條第一項前段、第三百條，刑法第二十八條
、第三百四十條、第七十四條第一款、第三十八條第一項第二款，判決如主文。
中      華      民      國      八十九      年      九      月    八    日
                                        法  官    崔  玲  琦
右正本證明與原本無異。
如不服本判決，應於送達後十日內向本院提出上訴狀 （須附繕本） ，上訴於台灣高
法院台中分院。
                                        書記官
中      華      民      國      八十九      年      九      月    十一  日
附錄本案論罪科刑法條全文
刑法第三百四十條：
以犯前條之罪為常業者，處一年以上七年以下有期徒刑、得併科五千元以下罰金。
附表一
編號      名                  稱
一        販售人頭支票紀錄一冊
二        人頭支票退票日期相關資料一份
三        人頭支票空白票頭一本
四        支票機一台
附表二
編號  發票人  付款人                支票號碼  發票日期        金額
一    張獻議  埔里鎮農會信用部      FA0000000 0十八年十二月二十日  未填載
              （帳號475-8）
二    福洋企  中華商業銀行新莊分行  AX0000000  未填載               同右
      業社    （帳號00000000-0）
      丙○○
三    同右    同右                   AX0000000 同右                  同右
四    乙○○  彰化商業銀行南台中分行 BC0000000 同右                  同右
              （帳號49403-4）
五    同右    同右                   BC0000000 同右                  同右
六    同右    同右                   BC0000000 同右                  同右
七    同右    同右                   BC0000000 同右                  同右
八    同右    同右                   BC0000000 同右                  同右
九    丁○○  台新國際商業銀行太平分 BE0000000 同右                  同右
              行
              （帳號00-000000-0）
十    己○○  板信商業銀行三重分行   SJ0000000 同右                  同右
              （帳號000-0000000）
十一  同右    同右                   SJ0000000 同右                  同右
十二  辛○○  彰化商業銀行水湳分行   AK0000000 同右                  同右
              （帳號23400-3）
十三  壬○○  第一商業銀行松江分行   PA0000000 0十八年十二月三十一  73000
             （帳號 02946-0）                  日
十四  戊○○  華南商業銀行和平分行   AC0000000 未填載                未填?
十五  同右    同右                   AC0000000 同右                  同右
十六  甲○○  台灣省合作金庫西台中   AA0000000 同右                  同右
              支庫
              （帳號31203-1）
十七  同右    同右                   AA0000000 同右                  同右
十八  同右    同右                   AA0000000 同右                  同右
十九  同右    同右                   AA0000000 同右                  同右
二○  同右    同右                   AA0000000 同右                  同右
二一  同右    同右                   AA0000000 同右                  同右
二二  同右    同右                   AA0000000 同右                  同右
二三  同右    同右                   AA0000000 同右                  同右
二四  同右    同右                   AA0000000 同右                  同右
二五  同右    同右                   AA0000000 同右                  同右
二六  同右    同右                   AA0000000 同右                  同右
二七  同右    同右                   AA0000000 同右                  同右
二八  同右    同右                   AA0000000 同右                  同右
二九  同右    同右                   AA0000000 同右                  同右
三○  同右    同右                   AA0000000 同右                  同右
三一  同右    同右                   AA0000000 同右                  同右
三二  同右    同右                   AA0000000 同右                  同右
三三  同右    同右                   AA0000000 同右                  同右
三四  同右    同右                   AA0000000 同右                  同右
三五  同右    同右                   AA0000000 同右                  同右
三六  同右    同右                   AA0000000 同右                  同右
三七  同右    同右                   AA0000000 同右                  同右
三八  同右    同右                   AA0000000 同右                  同右
三九  同右    同右                   AA0000000 同右                  同右
四○  同右    同右                   AA0000000 同右                  同右
四一  同右    同右                   AA0000000 同右                  同右
四二  同右    同右                   AA0000000 同右                 同右
四三  同右    同右                   AA0000000 同右                  同右
四四  同右    同右                   AA0000000 同右                  同右
四五  同右    同右                   AA0000000 同右                  同右
四六  同右    同右                   AA0000000 同右                  同右
四七  同右    同右                   AA0000000 同右                  同右
四八  同右    同右                   AA0000000 同右                  同右
四九  同右    同右                   AA0000000 同右                  同右
五○  同右    同右                   AA0000000 同右                  同右
五一  同右    同右                   AA0000000 同右                  同右
附表三
編號      名                  稱
一        刊登報紙廣告對帳單六張
二        支付「陳董」票款之匯款相關資料三張


司法院資訊處製作；財團法人民間司法改革基金會備份。
